臺灣橋頭地方法院刑事判決
110年度易字第91號
公  訴  人  臺灣橋頭地方檢察署檢察官
被      告  陳柏凱


            呂楷宸



上列被告因傷害案件，經檢察官提起公訴（108年度偵字第12142
號，109年度偵字第12069號），本院判決如下：
    主  文
丙○○共同犯傷害罪，處有期徒刑壹年。
甲○○無罪。
    事  實
一、丙○○與庚○○為朋友，庚○○為解決乙○○拍攝其友人A女（真實
    姓名年籍詳卷）不雅照片之糾紛，而與乙○○相約在高雄市路
    竹區大社路241巷口（下稱本案地點）見面，嗣丙○○於民國1
    08年4月29日凌晨0時15分許，見庚○○與乙○○步行至本案地點
    時，遂與數名真實姓名年籍不詳之成年男子（無證據證明為
    未滿18歲之人），共同基於傷害之犯意聯絡，由丙○○與上開
    數名真實姓名年籍不詳之成年男子手持木棍，共同毆打乙○○
    ，致其受有頭部外傷併蜘蛛膜下腔出血、右側硬腦膜下出血
    、右側第二掌骨骨折、右側中指指骨骨折、左側中指骨骨折
    、頭皮撕裂傷等傷害後，丙○○再於同日凌晨0時19分許，駕
    駛車牌號碼000-0000號自小客車（下稱甲車）搭載乙○○、戊○○、丁○○，前往高雄市路竹區高11線下坑段某處（下稱第二
    地點）後，始由乙○○自行離開現場前往奇美醫療財團法人奇
    美醫院（下稱奇美醫院）急診就醫。嗣經乙○○報警處理，始
    循線查悉上情。
二、案經乙○○訴由高雄市政府警察局湖內分局報告臺灣橋頭地方
    檢察署檢察官偵查起訴。
    理  由
甲、有罪部分
壹、程序部分
　　按傳聞法則之重要理論依據，在於傳聞證據未經當事人之反
    對詰問予以核實，乃予排斥，惟若當事人已放棄對原供述人
    之反對詰問權，於法院審判時表明同意該等傳聞證據可作為
    證據，基於證據資料愈豐富，愈有助於真實發現之理念，並
    貫徹刑事訴訟法修法加重當事人進行主義之精神，確認當事
    人對於證據能力有處分權之制度，傳聞證據經當事人同意作
    為證據，法院認為適當者，亦得為證據。本案檢察官、被告
    丙○○均於本院審理時已表示對於本判決後引之證據同意有證
    據能力（見易一卷第277頁；易三卷第34頁、第75頁），本
    院復斟酌該等證據（含供述、非供述證據），並無任何違法
    取證之不適當情形，亦無顯有不可信之情況，且經本院於審
    理期日提示予檢察官、被告丙○○辨認、宣讀或告以要旨而為
    合法調查，以之作為證據使用係屬適當，且與本案待證事實
    具有關聯性，自得採為認定事實之證據。
貳、實體部分
一、訊據被告丙○○固坦承有於上揭時間，駕駛甲車至本案地點，
    並搭載戊○○、丁○○及已受有前揭傷勢之告訴人乙○○至第二地
    點之事實，惟矢口否認有何傷害告訴人之犯行，辯稱：我沒
    有毆打告訴人，是庚○○叫我開車載告訴人離開，我到本案地
    點時告訴人已經受傷了云云，經查：
　㈠被告丙○○與庚○○為朋友，庚○○因告訴人拍攝其友人A女不雅照
    片之糾紛，而與告訴人相約在本案地點見面，嗣告訴人於同
    日凌晨0時12分許，駕駛車牌號碼000-0000號自小客車到場
    後與庚○○相約碰面，告訴人於同日凌晨0時15分許，遭人毆
    打成傷，被告丙○○於同日凌晨0時19分許，駕駛甲車至本案
    地點，並搭載已受有上開傷勢之告訴人（乘坐副駕駛座）及
    戊○○、丁○○（乘坐後座）至第二地點讓告訴人下車後，由庚○○刪除告訴人手機內關於A女之照片對話紀錄，嗣告訴人離
    開現場後再自行至奇美醫院急診住院，經診斷受有上開傷勢
    等情，業據被告丙○○供認在卷（見警卷第18至20頁；偵一卷
    第153至156頁、第237至239頁；審易卷第102頁；易一卷第2
    75頁；易三卷第79至80頁），核與證人即告訴人乙○○、證人
    庚○○、戊○○於警詢、偵查及本院審理中，證人丁○○於審理中
    之證述情節均互有相符（見警卷第5至7頁、第13至16頁、第
    27至30頁；偵一卷第32至34頁、第43至44頁、第107至108頁
    、第122頁、第186至188頁、第355至356頁、第442頁；易一
    卷第379至390頁、第422頁至433頁；易二卷第66至84頁；易
    三卷第45至65頁），並有奇美醫院診斷證明書、車輛詳細資
    料報表、監視器錄影畫面翻拍照片、被告丙○○駕駛甲車之Go
    ogle路線圖列印畫面、現場照片、庚○○與告訴人之Line通訊
    軟體對話紀錄等在卷可憑（見警卷第53頁、第85至92頁；偵
    一卷第51至63頁），復經本院勘驗現場監視器錄影畫面顯示
    告訴人於同日凌晨0時12分許，駕駛車牌號碼000-0000號自
    小客車到場，嗣被告丙○○於凌晨0時19分許，駕駛甲車至本
    案地點，並搭載告訴人、丁○○離開現場等情屬實，有本院勘
    驗筆錄附卷足稽（見易三卷第35至36頁、第85至93頁），此
    部分之事實，應先堪以認定。
　㈡查證人乙○○於108年8月9日第一次警詢中證稱：我駕車到場後
    ，庚○○帶我至本案地點附近停車，旁邊樹叢中突然跑出約5
    名男子，均手持木棍，往我的頭部連續攻擊，我用手保護我
    的頭部，導致我的頭部、手部及肩部均遭毆打，持續攻擊約
    3分鐘後停止，並叫我上甲車後，由被告丙○○開車將我載往
    第二地點，被告丙○○叫我下車時有跟我說：A女欠你的錢我
    會叫她還給你，再由庚○○將我手機中與A女之Line對話紀錄
    刪除；現場太昏暗我無法辨識其他男子為何人，但約有5名
    男子，我不確定有無遭被告丙○○毆打，但他有在現場等語（
    見警卷第27至30頁），於偵查中證稱：我駕車到與庚○○約定
    地點後，庚○○帶我到本案地點附近停車，之後庚○○帶我走一
    段路，旁邊樹叢中突然跑出約4至5名男子，均手持木棍毆打
    我，其中有一位也有毆打我之胖胖的男子叫我上他的車，載
    我到另一地點後，庚○○叫我把手機拿給她，她刪除我與她及
    我與A女間之對話紀錄；我在開庭前後都不知道有被告丙○○
    這個人，是員警透過監視器找出他的車，並讓我指認照片，
    我就認出了，後來又在派出所看到被告丙○○後，一聽到被告
    丙○○講話的聲音我就確定是他打我；只對被告丙○○有印象是
    因為他是開車載我的人，且被告丙○○載我去另一地點那邊比
    較亮，下車前被告丙○○有跟我說他會叫A女把錢還給我，有
    正面與我對話，他的聲音是很濃的臺灣國語，加上他身形比
    較高大，很好辨識，所以我確認他有拿棍子毆打我，我沒有
    印象丁○○、戊○○有無打我，當時天色昏暗，除了被告丙○○、
    庚○○有在現場外，我不確定其他人長怎樣；監視器錄影畫面
    的地點是已經毆打我完畢，要開車要載我離開毆打我的現場
    ，所以才有人站在車旁邊，被告丙○○將車開過來後，就有人
    叫我上車等語（見偵一卷第107至109頁、355至357頁、第44
    1至443頁），嗣於本院審理中證稱：一開始到與庚○○相約地
    點時，只有庚○○在場，並無他人，當庚○○指引我停好車並走
    約50至100公尺後，突然庚○○大叫一聲，右前方樹叢突然有4
    至5人持類似掃帚的木棍直接往我頭部攻擊約1至3分鐘，被
    告丙○○是其中一人，之後被告丙○○就開車至毆打我的地點，
    叫我上車把我載到第二地點，被告丙○○不是打完我後才出現
    ，現場我只認得出被告丙○○，因為被告丙○○有一邊講話一邊
    打我，所以當他載我到第二現場時，我才能認出他是打我的
    人，在警局時警察沒跟我說丙○○是誰前，我就馬上指認出被
    告丙○○；當時我只有在本案地點遭毆打，上車後及載往第二
    地點均無再遭毆打，到第二地點後，庚○○要求我交出手機以
    刪除對話紀錄等語（見易一卷375至390頁；易三卷第37至44
    頁）。準此以觀，告訴人就其與庚○○相約至本案地點後，如
    何遭被告丙○○與其他人攻擊之情節、遭受攻擊之身體部位、
    方式、搭乘被告丙○○駕駛甲車至第二地點下車，以及如何從
    現場環境、照明光線變化、被告丙○○之口音腔調、談話內容
    、身形等節，加以辨識被告丙○○為在場持木棍對其施暴之人
    之歷次證述均屬一致，並無明顯出入或歧異、態度游移之處
    ，復衡以告訴人證述其遭攻擊之方式及身體部位，亦與所受
    上揭傷勢吻合；又參以告訴人於第一次警詢時確有先行指認
    被告丙○○為在場駕駛甲車之人（見警卷第29至30頁），有告
    訴人指認之被告丙○○之相片影像資料查詢結果附卷可參（見
    警卷第63頁），而告訴人於第一次警詢時對被告丙○○毫不認
    識，是時尚無任何佐證供告訴人判斷被告丙○○是否為對其施
    暴之人，亦據告訴人於警詢時陳述在卷（見警卷第29至30頁
    ），而係於108年8月7日在高雄市政府警察局湖內分局一甲
    派出所接受調查時，聽聞被告丙○○之聲音及辨認其身形外觀
    後，方足以確認被告丙○○為下手之人，此由告訴人與被告丙○○於108年8月7日均在一甲派出所接受員警調查後（見警卷
    第17頁、第27頁），告訴人此後歷次接受員警詢問或檢察官
    訊問時，均已可明確指訴被告丙○○為在場對其施暴之人，並
    說明判斷被告丙○○之緣由可知，自堪信告訴人上開證述係出
    於其親身經歷所為之指證內容。此外，告訴人雖始終證稱對
    其出手攻擊之人有4至5名男子，卻僅指認被告丙○○為在場對
    其施暴之人，並無無端指認曾到庭作證且當時亦曾出現在本
    案地點之戊○○、丁○○等人，足見告訴人對其不能確認之事項
    ，尚能直言表示因現場環境昏暗，無法確認或辨識何人所為
    ，可見告訴人作證時，並無為追究其遭數人毆打受傷一事，
    即擅加推論或妄加臆測為他人所為或有渲染誇大之情形；另
    佐以告訴人與被告丙○○素不相識，亦無恩怨或糾紛，業據被
    告丙○○供述及告訴人證述明確（見偵一卷第153頁、第442頁
    ；易一卷第389至390頁），足認告訴人亦無甘冒偽證罪之重
    典以虛捏或設詞陷害毫無恩怨之被告丙○○之動機及必要，故
    應認告訴人前揭證言之憑信性甚高，應堪採信。
　㈢又證人丁○○於本院審理中證稱：除了我與被告丙○○、戊○○、
    庚○○外，尚有4至5人在現場等語（見易一卷第424頁）；證
    人戊○○於警詢中證稱：我到現場時，有看到告訴人、庚○○及
    另一男女在現場，告訴人被打時我不在場等語（見偵一卷第
    186頁），於偵查及本院審理中證稱：到場時看到動手、沒
    動手都算的話是6人，有2人動手攻擊告訴人，那邊有很多人
    一邊打一邊罵等語（見偵一卷第392頁；易二卷第70至71頁
    ）。而被告丙○○先於警詢供稱：我到場時見乙○○全身是血，
    當時只有庚○○及其男友在場（見警卷第19頁），嗣於偵訊及
    本院審理時供稱：我開車到場時見庚○○、庚○○男友陳榮彬及
    庚○○友人共3人在場等語（見偵一卷第154頁、第237頁）。
    是依證人戊○○、丁○○及被告丙○○所述案發時在場人數雖不相
    符，其等前後證述亦有不一致，然從其等證述中應可推知除
    庚○○外，尚有數人在場，可見告訴人證述除被告丙○○外，尚
    有遭其餘數名真實姓名不詳之男子毆打，尚非無據。
　㈣再證人戊○○於偵訊中證稱：當時我把打完人的木棍集中丟在
    路旁，木棍是由學校圍牆邊的掃把頭拔掉而成等語（見偵一
    卷第392至393頁），核與被告丙○○於偵查中供稱；現場留有
    掃把斷枝，是學校旁圍牆的掃把頭拔掉變成木棍等語相符（
    見偵一卷第154頁、第393頁）。是依戊○○及被告丙○○所述本
    案地點既遺留掃把木棍之斷枝，亦據戊○○證稱該等木棍為攻
    擊告訴人後所遺留，並由其加以收拾，顯見上開木棍應係用
    以攻擊告訴人之武器無誤。又參諸告訴人所受上揭傷勢為頭
    部外傷併蜘蛛膜下腔出血、右側硬腦膜下出血，手部多處骨
    折，可見告訴人所受傷勢應均係遭外力多次或反覆強硬攻擊
    所致，核與告訴人證述遭數人持棍棒作為武器攻擊頭部及手
    部所致乙情相符，足認告訴人證稱被告丙○○與其他真實姓名
    不詳之人持木棍對其施暴等情，亦屬有據。
　㈤被告丙○○雖以前詞置辯，惟證人戊○○、丁○○、庚○○之證述均
    無從作為被告丙○○有利之認定：
　⒈證人戊○○於警詢中證稱：案發時我與被告丙○○、丁○○一同在
    庚○○弟弟廖仕傑家中，接獲庚○○來電，我們才一同駕車至本
    案地點，於偵查中則證稱：當時我跟被告丙○○、丁○○一起在
    車上時，有人手機響，要我們開車去載人，由被告丙○○開車
    ，我跟丁○○坐後座，到現場時有人叫我們3人下車，就看到
    乙○○躺在地上等語（見偵一卷第186頁），於本院審理中證
    稱：我是在廖仕傑家巷口抽煙遇到被告丙○○開車，走過去跟
    他聊天，他就叫我上車，後來到現場後被告丙○○有下車，乙○○就自己開門上車；到場時那邊有很多人一邊打一邊罵告訴
    人等語（見偵一卷第392頁；易二卷第67至84頁）；證人丁○○證稱：當時我與戊○○、被告丙○○肚子餓要一起去吃宵夜，
    後來接到庚○○電話要去幫忙載朋友，就由被告丙○○駕車到場
    ，到場後我們三人都有下車，沒看到有人在動手打人等語（
    見易一卷第422至432頁）。是以，證人戊○○就其等於案發當
    時是在廖仕傑住處或在被告丙○○車上而前往本案地點，及其
    到場時究竟看到幾人動手等節前後供述已有不一，而證人戊○○、丁○○上開證述被告丙○○有下車乙情，亦與被告丙○○辯稱
    未下車云云有所不符（見易三卷第66頁），另戊○○證稱到場
    時仍有人持續動手攻擊及罵告訴人等語，亦與告訴人、丁○○
    、被告丙○○所述駕車到場已無人動手等情不符，則證人戊○○
    、丁○○前開關於被告丙○○在場情節之證述除與告訴人之證述
    顯不相符外，亦與被告丙○○之辯詞互有不一，證人戊○○、丁○○上開證詞之憑信性，非無疑義。
　⒉此外，監視器錄影畫面顯示被告丙○○駕駛甲車到場後，並未
    見其他人自副駕駛座或右側後座下車，反而係站在車外之真
    實姓名不詳之男子打開副駕駛座車門，告訴人即遭壓頭進入
    甲車副駕駛座上車，同時間甲車右側後方車門亦開啟，再由
    1名男子自車外進入該車右後座後，甲車即離開現場，有本
    院勘驗筆錄在卷可憑（易三卷第35至36頁、第85至93頁）。
    準此以觀，若被告丙○○與戊○○、丁○○係告訴人遭毆打完畢後
    始一同駕車到場，何以未見被告丙○○駕車到場後，有人自甲
    車內部開門下車，反係由在場之真實姓名年籍不詳之人自車
    外開啟車門後，由告訴人、丁○○先後自副駕駛座、右後座上
    車後，甲車隨即離開現場，足見證人戊○○、丁○○上開證述其
    等與被告丙○○均係事後駕車到場乙節，實非無疑。反觀告訴
    人證稱被告丙○○於其遭毆打時已在現場，係於其遭毆打完畢
    後，再駕車到場以將其載至第二現場乙情較為可採。再佐以
    證人戊○○、丁○○均為被告丙○○之友人，且一同在現場參與駕
    車搭載告訴人離開本案地點，其等上開證詞有無避重就輕或
    迴護被告丙○○之情，亦非無疑，是戊○○、丁○○雖均證稱被告
    丙○○係告訴人遭毆打完後始一同駕車到場等語（見警卷第14
    至15頁；偵一卷第186頁；易一卷第375至432頁；易二卷第4
    32頁），已難遽信，自難為被告丙○○有利之認定。
　⒊另庚○○雖於警詢、偵查及本院審理中證稱：我與告訴人碰面
    前巧遇被告甲○○，與告訴人見面後，被告甲○○突然衝出手持
    類似棍棒之物毆打告訴人，我擔心打擾到附近鄰居，就打電
    話給丁○○請他們開車來載我們離開現場，剛好丁○○他們在我
    弟廖仕傑位在高市路○區○○路000巷00號住處，離本案地點很
    近，就請被告丙○○載告訴人去第二地點，現場只有被告甲○○
    持類似棍棒之物毆打告訴人而已，後來被告丙○○、丁○○才到
    場及下車等語（見警卷第3至8頁；偵一卷第43至44頁；易三
    卷第45至66頁）。然查，證人庚○○先後於警詢、偵查中證稱
    ：是「宇皓」、「呂于承」一人持木棍毆打告訴人等語（見
    偵一卷第43至44頁、第122頁、第279至280頁），並非直接
    指認被告甲○○之本名或其改名前之姓名「羅裕翔」為攻擊告
    訴人之人，然不論是「宇皓」或「呂于承」之發音或字彙，
    均與被告甲○○之姓名或改名前之姓名「羅裕翔」存有差異，
    有被告甲○○之個人戶籍資料可參（見易一卷第33至34頁）；
    再者，若告訴人僅遭被告甲○○一人持棍棒攻擊，衡情一般人
    遭他人單獨攻擊，應尚可加以反擊或試圖奪取對方手持之武
    器以防衛自己，避免遭受更強烈之攻擊，當不致於單方面遭
    毆打在地而受有如此嚴重傷勢，是告訴人所受上揭傷勢，應
    非遭一人單獨攻擊足以造成，是證人庚○○此部分之證述，實
    屬可疑。
　⒋另觀諸告訴人等移動至第二地點時，庚○○確有刪除告訴人手
    機中關於A女與告訴人之對話紀錄及A女之不雅照片等資料，
    而告訴人則意在要求庚○○滿足其性需求而赴約，分別據證人
    庚○○、乙○○歷次證述明確（見警卷第4至5頁、第28頁；偵一
    卷第32頁、第43至44頁、第109頁；易一卷第383至385頁、
    第419頁、第421至422頁；易三卷、第45至46頁、第55至56
    頁、第61至62頁），並有告訴人與庚○○之Line對話紀錄在卷
    足憑（見警卷第51至63頁），均堪認定。足見庚○○所述與告
    訴人相約見面之目的，在假借向告訴人借錢為由，以解決告
    訴人欲散佈A女之不雅裸露照片及其等金錢糾紛乙情，應屬
    實在；又據庚○○證稱：約在本案地點附近是不想讓告訴人知
    悉其與A女之住處，因弟弟廖仕傑居住在附近較為安全，但
    並無告知A女以外之人其與告訴人相約見面乙事，亦不知道
    被告丙○○、戊○○、丁○○均在廖仕傑住處等語（易三卷第46至
    48頁、第55至59頁）。由上以觀，庚○○與告訴人上開相約見
    面之內心真意存有落差，庚○○亦明知告訴人前曾對其友人拍
    攝不雅照片，且告訴人赴約意在要求庚○○滿足其性需求，衡
    情庚○○應可知悉其於深夜時刻隻身與告訴人赴約見面，將可
    能使自己陷入危險之中，況庚○○已證稱不敢讓告訴人知悉其
    住處，卻仍於對話中向告訴人表示相約地點為其住處，有上
    開對話紀錄可查（見偵一卷第59頁），然實際與告訴人碰面
    地點並非其住處，反而係距離庚○○之弟廖仕傑之住處不到10
    0公尺距離之本案地點，亦據庚○○上開證述及被告丙○○供述
    在卷（見易三卷第59頁、第80頁），可見庚○○顯非無保護自
    身安全之意識，則其焉有可能在毫無告知友人或家人之情形
    下隻身赴約，實啟人疑竇？反之，若非被告丙○○與其餘真實
    姓名年籍不詳男子人已知悉告訴人與庚○○相約在本案地點，
    而事先在本案地點附近陪同或觀察，以避免庚○○陷入危險較
    為合理，否則何以庚○○稱從未告知他人與告訴人相約乙事，
    卻於告訴人與庚○○見面後不久，即有與庚○○認識之人在場並
    持棍棒毆打告訴人如此巧合之事，足見庚○○上開證述，與事
    理不符，實屬有疑，尚難採信，亦無從作為有利被告丙○○之
    認定。
  ㈥至告訴人雖認被告丙○○與其他真實姓名年籍不詳之男子所為
    前揭傷害行為，應成立殺人未遂或重傷害未遂罪等語（見易
    二卷第227頁）。惟被告丙○○與其他真實姓名年籍不詳之男
    子固有持棍棒共同攻擊告訴人頭部之行為，致告訴人所受上
    揭傷勢非輕，然其等攻擊時間約1至3分鐘後自行停手，業據
    告訴人證述如前，堪認應無持續攻擊致告訴人於死之意，且
    告訴人於遭受攻擊後仍可自行上下車，並尚可步行離開求救
    及就醫，尚難遽認被告丙○○與其他真實姓名年籍不詳之男子
    等人有殺害告訴人或使之受重傷害之主觀犯意，自難僅憑告
    訴人片面之指訴，遽為不利於被告丙○○之認定，併此說明。
  ㈦綜上所述，被告丙○○上開所辯應屬卸責之詞，不足採信。本
    案事證明確，被告丙○○本案犯行堪以認定，應依法論科。
二、論罪科刑：
  ㈠按行為後法律有變更者，適用行為時之法律。但行為後之法
    律有利於行為人者，適用最有利於行為人之法律，刑法第2
    條第1項定有明文。查被告行為後，刑法第277條第1項傷害
    罪之規定，已於108年5月29日經總統以華總一義字第108000
    53451號令修正公布，並於同年5月31日施行。修正前規定為
    ：「傷害人之身體或健康者，處三年以下有期徒刑、拘役或
    一千元以下罰金」，修正後規定則為：「傷害人之身體或健
    康者，處五年以下有期徒刑、拘役或五十萬元以下罰金」，
    修正後規定之法定刑度提高，經比較新舊法結果，自以修正
    前之規定對被告丙○○較為有利，依刑法第2條第1項前段，應
    適用被告丙○○行為時即修正前刑法第277條第1項規定。
  ㈡核被告丙○○所為，係犯修正前刑法第277條第1項之傷害罪。
  ㈢按刑法之共同正犯，包括共謀共同正犯及實行共同正犯二者
    在內；祇須行為人有以共同犯罪之意思，參與共同犯罪計畫
    之擬定，互為利用他人實行犯罪構成要件之行為，完成其等
    犯罪計畫，即克當之，不以每一行為人均實際參與部分構成
    要件行為或分取犯罪利得為必要。而共同正犯間，在合同意
    思範圍以內，或各自分擔犯罪行為之一部，或相互利用他人
    之行為，以達其犯罪之目的者，即應對於全部所發生之結果
    ，共同負責，不問犯罪動機起於何人，亦不必每一階段犯行
    ，均經參與（最高法院103年度台上字第1926號判決意旨參
    照）。查被告丙○○與其他數名真實姓名年籍不詳之成年男子
    就本案傷害犯行，其等行為之前或當下即已有共同傷害告訴
    人之合意，且雙方有利用彼此行為以達共同傷害之目的，有
    犯意聯絡及行為分擔，為共同正犯。
　㈣爰審酌被告丙○○與告訴人素不相識，竟與他人共同持木棍傷
    害告訴人，致告訴人所受上揭傷勢非輕，致其身體及精神上
    必然飽受痛苦，顯未能尊重他人身體法益，法治觀念實屬淡
    薄；又被告丙○○雖於本院審理中與告訴人達成調解，然迄未
    履行賠償，業據被告丙○○供陳明確（見易三卷第80頁），並
    有本院調解筆錄在卷可參（見審易卷第48-1至48-2頁），另
    斟酌被告丙○○犯後始終否認犯行之態度，難認有何悔悟之意
    ，量刑自不應輕縱，兼衡被告丙○○犯罪動機、情節及告訴人
    所受傷勢之程度，及其自述高職肄業之教育程度、目前擔任
    大貨車司機之工作狀況，月收入約新臺幣10萬元之經濟狀況
    ，離婚，育有2名未成年子女之家庭生活狀況（見易三卷第8
    1頁）等一切情狀，量處如主文所示之刑。
三、沒收：
　　查被告丙○○所持之木棍，固為被告丙○○本案用以傷害告訴人
    ，業經本院認定如前，然未據扣案，而該等物品乃屬日常容
    易取得之一般用品，縱予沒收所收之特別預防及社會防衛效
    果亦甚微弱，欠缺刑法上之重要性，本諸刑法第38條之2第2
    項規定之意旨，爰認尚無宣告沒收之必要，亦不予宣告沒收
    。
乙、無罪部分
一、公訴意旨另以：被告甲○○（原名羅裕翔，110年1月13日改名
    為甲○○)與庚○○為朋友，見告訴人乙○○與庚○○相約在本案地
    點見面，竟與被告丙○○於108年4月29日凌晨0時15分許，共
    同基於傷害之犯意聯絡，由被告丙○○以手持木棍及被告甲○○
    以徒手之方式，共同毆打告訴人，致告訴人受有上揭傷害。
    因認被告甲○○亦涉犯修正前刑法第277條第1項之傷害罪等語
    。
二、按犯罪事實應依證據認定之，無證據不得認定犯罪事實；不
    能證明被告犯罪者，應諭知無罪之判決，刑事訴訟法第154
    條第2項、第301條第1項分別定有明文。被告或共犯之自白
    ，不得作為有罪判決之唯一證據，仍應調查其他必要之證據
    ，以察其是否與事實相符，刑事訴訟法第156條第2項業已明
    定。考其立法目的乃因被告之自白，除真心悔悟，願意接受
    刑罰之制裁外，亦無法排除有其他因素考量之可能（如刑法
    第164條第2項之頂替罪），故應藉由補強證據以擔保自白之
    真實性；亦即以補強證據之存在，藉以限制自白在證據上之
    價值。而所謂補強證據，則指除該自白本身外，其他足資以
    證明自白之犯罪事實確具有相當程度真實性之證據而言。雖
    其所補強者，非以事實之全部為必要，但亦須因補強證據與
    自白之相互利用，而足使犯罪事實獲得確信者，始足當之（
    最高法院74年台覆字第10號判決先例意旨參照）。
三、公訴意旨認被告甲○○涉犯上開傷害罪嫌，無非係以被告甲○○
    之自白、證人庚○○於警詢及偵查中之證述、奇美醫院診斷證
    明書、車輛詳細資料報表、監視器錄影光碟1片、翻拍照片1
    張等為主要論據。訊據被告甲○○固就上揭公訴意旨所載之事
    實於偵訊及本院審理中始終坦認不諱（見偵二卷第63頁：易
    一卷第189頁、第271頁；易二卷第65頁；易三卷第33頁、第
    76頁），惟查：
  ㈠被告甲○○自白動手攻擊告訴人之情節與告訴人所受傷勢不合
　　被告甲○○供稱：當天我在路上遇到庚○○說要見網友，我看到
    告訴人對她毛手毛腳，我就跟告訴人起口角及扭打，我徒手
    扭住他的脖子，過肩摔倒他，打他的肚子、鼻子，踹他，我
    沒有拿武器打告訴人，當時只有我、告訴人及庚○○在場，我
    打完告訴人後，被告丙○○、戊○○、丁○○他們才開車到場等語
    （見偵二卷第62至63頁；易一卷第397至402頁）。然被告甲○○上開供述，除與庚○○前述與告訴人碰面時之相處狀況不符
    外，亦與告訴人前開證稱突遭數人持棍棒攻擊其身體部位之
    具體情節及現場遺留掃把斷枝木棍之跡證有所出入，更與告
    訴人受傷部位均係在頭部及手部，其他身體部位並無受傷之
    情形均不相同，即被告甲○○所述扭住告訴人脖子、毆打告訴
    人鼻子、肚子及將告訴人摔倒等攻擊手段，卻未見告訴人受
    有此等部位之傷勢，又佐以告訴人所受上揭傷勢客觀上亦難
    認係由被告甲○○一人徒手攻擊足以造成，則被告甲○○之自白
    非無瑕疵，是否可作為認定其傷害告訴人之依據，已屬有疑
    。
  ㈡告訴人無法確認被告甲○○是否在場
　　證人乙○○於警詢、偵查及本院審理中一致證稱：我能確定只
    有被告丙○○與庚○○當天在場，無法確認被告甲○○當天是否在
    場等語（見偵一卷第284頁、第356頁、第443頁；易一卷第3
    88頁），於本院審理時則證稱：我是在110年偵訊時才第一
    次看到被告甲○○，現場都沒人是用徒手方式打我，因為不管
    是用拳頭或腳踢，直接受力感覺不同，依診斷證明書所載，
    除我的頭部及手部受傷外，身上沒有任何傷痕，所以我能確
    認他們只有拿木棍攻擊我的頭部，沒有用其他方式傷害我等
    語（見易一卷第386至389頁）。足見告訴人除始終無法確認
    被告甲○○是否為案發當天在場對其施暴之人外，亦具體描述
    其遭當下攻擊之感受、方式及所受傷勢，並非如被告甲○○供
    稱是獨自一人徒手攻擊所為，又考量告訴人與被告甲○○亦不
    相識，無仇恨或糾紛，業經告訴人證陳在卷（見偵一卷第28
    4頁），應無特意維護被告甲○○或虛捏證詞為不實證述之理
    ，其上開證述應屬可信。
  ㈢監視器錄影畫面並無出現被告甲○○
　　又經本院勘驗監視器錄影畫面，亦未見被告甲○○曾出現在該
    畫面中，業據被告甲○○供認在卷（見易三卷第79頁），並有
    本院勘驗筆錄在卷可憑（見易三卷第85至93頁），則被告甲○○於案發時是否確實在場，實非無疑。
　㈣證人庚○○之證述，不足作為補強被告甲○○自白之補強證據
　  證人庚○○雖於警詢、偵查及本院審理中均證稱：巧遇被告甲○○後，被告甲○○突然衝出持棍棒類攻擊告訴人，當時是由被
    告甲○○搭載其前往第二地點等語（見警卷第3至8頁；偵一卷
    第43至44頁；易三卷第45至66頁）。然查：
　⒈庚○○先後於警詢、偵查中指認之「宇皓」、「呂于承」與被
    告甲○○改名前後之姓名有所差異，所指上開攻擊告訴人之人
    是否即為被告甲○○，已非無疑，業經本院論述如前（即理由
    欄「甲、有罪部分、貳、實體部分、一、㈢、⒊」部分），不
    再贅述。
　⒉庚○○上開證述，亦與證人戊○○於本院審理時證述及被告丙○○
    於偵查、本院審理中供稱：在本案地點未見到被告甲○○等語
    均不相符（見偵一卷第322頁；審易卷第102頁；易二卷第83
    頁），則庚○○此部分證述，是否可信，亦非無疑。
　⒊另證人庚○○證稱案發前巧遇被告甲○○時，並未告知被告甲○○
    其與告訴人相約見面，告訴人亦無出手或對其為不軌之行為
    等語（見易三卷第53至54頁、第61頁），則依庚○○所述，其
    與被告甲○○僅偶然巧遇，被告甲○○既對於庚○○與何人相約毫
    不知情，應已無尾隨庚○○之必要，又縱被告甲○○確有目睹庚○○與告訴人碰面，然被告甲○○對於庚○○與告訴人間之關係、
    見面目的均毫無瞭解，衡情應無不分青紅皂白貿然出手攻擊
    告訴人之理，是庚○○證稱被告甲○○於案發時突然出現攻擊告
    訴人，實屬有疑，自難遽為被告甲○○不利之認定。
  ㈤綜上所述，本案公訴人所指被告甲○○所涉傷害告訴人之犯行
    ，雖據被告甲○○始終自白犯罪，然被告甲○○之自白已有與告
    訴人所述情節及所受傷勢不合之處，庚○○之證述亦有前揭瑕
    疵可指，是否可信，已有疑問，而監視錄影畫面亦未攝得被
    告甲○○在場，自難作為被告甲○○自白之補強證據，揆諸前揭
    說明，被告甲○○之自白犯罪之考量為何，不得而知，然仍不
    得作為認定其有罪判決之唯一證據，是公訴人除上開證據外
    ，並未提出其他足以令人確信被告甲○○確有此部分公訴意旨
    所指犯行之補強證據，則被告甲○○是否確有為本案傷害之犯
    行，尚無足夠之證據予以證明，本院認為仍存有合理之懷疑
    ，猶未到達確信其為真實之程度，自不能遽認被告甲○○確有
    公訴意旨所指之犯行，本院自應就此部分為被告甲○○無罪判
    決之諭知。
據上論斷，應依刑事訴訟法第299條第1項前段、第301條第1項，
判決如主文。
本案經檢察官莊玲如、辛○○提起公訴，檢察官靳隆坤、郭郡欣、
己○○到庭執行職務。
中　　華　　民　　國　　111 　年　　11　　月　　23　　日
                刑事第八庭      法  官  陳芸葶
以上正本證明與原本無異。
如不服本判決應於收受送達後20日內向本院提出上訴書狀，並應
敘述具體理由；如未敘述上訴理由者，應於上訴期間屆滿後20日
內向本院補提理由書（均須按他造當事人之人數附繕本）「切勿
逕送上級法院」。
中　　華　　民　　國　　111 　年　　11　　月　　23　　日
 　　　　　　　　　　　　　　　 書記官  黃獻立
附錄本案論罪科刑法條
修正前中華民國刑法第277 條第1項
傷害人之身體或健康者，處3年以下有期徒刑、拘役或1000元以
下罰金。